臺灣新竹地方法院刑事判決
110年度金訴字第3號
公  訴  人  臺灣新竹地方檢察署檢察官
被      告  廖建祥


            王亮吟


上列被告等因違反洗錢防制法等案件，經檢察官提起公訴（109
年度偵字第12093、7864號、109年度偵緝字第539、540、541號
），被告2人於準備程序中就被訴事實均為有罪之陳述，經本院
告知簡式審判程序之旨，並聽取被告2人與公訴人之意見後，本
院合議庭裁定由受命法官獨任進行簡式審判程序，判決如下：
    主  文
廖建祥共同幫助犯詐欺取財罪，累犯，處有期徒刑肆月，如易科
罰金，以新臺幣壹仟元折算壹日。
王亮吟共同幫助犯詐欺取財罪，處有期徒刑叁月，如易科罰金，
以新臺幣壹仟元折算壹日。
    事實及理由
一、本件犯罪事實及證據，除犯罪事實欄第3行關於廖建祥前科
    部分應更正為「於107年3月21日假釋付保護管束期滿」，及
    第4至9行應更正為「廖建祥與王亮吟前為同居男女朋友關係
    ，2人依其智識及社會生活經驗，對於將所申辦之金融帳戶
    資料交由真實身分不詳之人使用，可能遭他人作為詐欺犯罪
    之工具有所預見，雖尚未達於有意使其發生之程度，惟仍共
    同基於縱使如此發生，亦不違背其本意之幫助詐欺取財不確
    定故意之犯意聯絡，…」，及第10至13行更正為「由廖建祥
    將王亮吟申設且提供之中華郵政股份有限公司帳號000-0000
    0000000000號帳戶存摺、提款卡、密碼，於108年8月21日前
    某日，在彰化田中某7-11超商寄送予姓名年籍不詳之詐騙集
    團成員使用。」，及附表編號1匯款時間更正為「108年8月2
    1日下午6時48分、6時56分」，及證據部分補充被告2人於本
    院準備程序、審理時之自白外，餘均引用起訴書之記載（如
    附件）。
二、法律適用：
㈠、按刑法上之幫助犯，係對於行為人與正犯有共同之認識，而
    以幫助之意思，對於正犯資以助力，而未參與實施犯罪之行
    為者而言。如未參與實施犯罪構成要件之行為，且係出於幫
    助之意思提供助力，即屬幫助犯，而非共同正犯。被告2人
    將本案郵局帳戶資料提供予詐騙集團成員使用，雖使該集團
    成員得基於詐欺取財之犯意，向告訴人施品珍等4人施以詐
    欺取財之行為，使渠等因而陷於錯誤匯款至與綁定上開郵政
    帳戶申請註冊取得電支帳號0000000000號而對應特定交易產
    生之聯邦商業銀行虛擬帳戶內，遂行詐欺取財之犯行，惟被
    告2人單純提供帳戶供人使用之行為，並不等同於向告訴人
    施以詐欺之行為，且亦無證據證明被告2人有參與詐欺取財
    犯行之構成要件行為，是揆諸前揭說明，核被告2人所為，
    均係犯刑法第30條第1項前段、第339條第1項之幫助詐欺取
    財罪。被告2人以此單一提供帳戶之幫助行為供詐騙集團為
    詐欺取財之用，並使告訴人施品珍等4人陷於錯誤分別匯入
    款項，使其等均受有如起訴書附表所示之損害，係以一行為
    同時觸犯數幫助詐欺取財罪，侵害不同之財產法益，為同種
    想像競合犯，應依刑法第55條規定，論以一幫助詐欺取財罪
    處斷。被告2人基於幫助之犯意而為詐欺構成要件以外之行
    為，為幫助犯，爰依刑法第30條第2項規定減輕其刑。被告2
    人就前揭提供帳戶之幫助詐欺取財犯行，有犯意聯絡、行為
    分擔，應論以共同正犯。又被告廖建祥雖有事實欄所載前科
    暨執行完畢紀錄，有臺灣高等法院被告前案紀錄表在卷可佐
    ，其受有期徒刑執行完畢後，於5年內故意再犯本案有期徒
    刑以上之罪，為累犯。惟依司法院釋字第775號解釋所闡釋
    之意旨，構成累犯者苟不分情節，基於累犯者有其特別惡性
    及對刑罰反應力薄弱之立法理由，一律加重最低本刑，將可
    能致生行為人所受之刑罰超過其所應負擔罪責之情而不符罪
    刑相當原則。查被告構成累犯之前案係竊盜、毒品案件，考
    量被告本案所犯之幫助詐欺取財罪名、犯罪類型與前案均不
    相同，故經裁量後，認本案若予加重將可能致生行為人所受
    之刑罰超過其所應負擔罪責之情而不符罪刑相當原則，爰不
    加重其刑。　　
㈡、關於洗錢罪名部分：
　⒈提供金融帳戶提款卡及密碼之行為人，因已失去對自己帳戶
    之實際管領權限，若無配合指示親自提款，即無收受、持有
    或使用特定犯罪所得之情形，且無積極之移轉或變更特定犯
    罪所得之行為，故非屬洗錢防制法第2條第1款、第3款所稱
    之洗錢（正犯）行為。又同條第2款之掩飾、隱匿行為，目
    的在遮掩、粉飾、隱藏、切斷特定犯罪所得與特定犯罪間之
    關聯性，須與欲掩飾、隱匿之特定犯罪所得間具有物理上接
    觸關係（事實接觸關係）。而提供金融帳戶提款卡及密碼供
    他人使用，嗣後被害人雖匯入款項，然此時之金流仍屬透明
    易查，在形式上無從合法化其所得來源，未造成金流斷點，
    尚不能達到掩飾或隱匿特定犯罪所得之來源、去向及所在之
    作用，須待款項遭提領後，始產生掩飾、隱匿之結果，若無
    參與後續之提款行為，即非同條第2款所指洗錢（正犯）行
    為，無從成立一般洗錢罪之直接正犯（最高法院刑事大法庭
    108年度台上大字第3101號裁定意旨參照）。
　⒉查被告2人僅提供本案郵局帳戶之存摺、提款卡、密碼予他人
    使用，並無收受、持有、使用詐騙款項之情，且此時之金流
    仍屬透明易查，形式上無從合法化其所得來源，尚未造成金
    流斷點，又被告2人並未參與後續提領詐騙款項之行為，亦
    無移轉、變更詐騙款項之行為，無從達到掩飾、隱匿詐騙款
    項之來源、去向、所在之結果，自不構成洗錢防制法第14條
    第1項洗錢罪之正犯。又實務上所謂「不另為無罪諭知」之
    記載，乃係就檢察官起訴之事實範圍，在法律上為一罪關係
    之前提下，就部分之「事實」加以減縮之意；至若在犯罪事
    實同一（基本社會事實同一）之前提下，對此行為所為之法
    律評價縱有不同，仍非屬犯罪事實一部減縮之範疇。而本院
    固認被告2人本案之行為並不成立洗錢罪之正犯，然檢察官
    認被告2人成立幫助詐欺取財罪、幫助洗錢罪，均係就被告2
    人「提供帳戶」之單一基本社會事實所進行之法律評價，縱
    本院認檢察官就洗錢罪部分之法律評價有所誤會，已如前述
    ，仍未就檢察官起訴之犯罪事實有所減縮，且被告所為仍經
    本院論罪科刑而非「行為不罰」，則此部分尚與「不另為無
    罪諭知」無涉。
　⒊又詐欺集團固以本案帳戶作為收取犯罪所得之用，惟一般而
    言，於被害人匯款至前開帳戶後，集團成員可收取詐騙款項
    之管道甚多，包括自人頭帳戶再轉匯入其他帳戶，或由車手
    臨櫃或至自動櫃員機提領現金，質言之，詐騙集團使用人頭
    帳戶供被害人匯入款項之目的，在於使真正犯罪人得以在取
    得犯罪所得之過程中隱蔽身分而逃避刑事追訴，並非必然會
    以造成金流斷點或掩飾、隱匿詐騙款項之來源、去向、所在
    之方式取得犯罪所得。本案依卷內證據，僅足認定被告2人
    主觀上有預見提供本案郵局帳戶會供詐欺犯罪者作為詐欺他
    人將款項匯入之用，至於被害人匯款至本案帳戶後，詐欺集
    團成員究竟會以何種方式取得贓款實際上仍有多種可能性，
    並無證據證明被告2人主觀上確已認識詐欺集團成員必然以
    切斷金流之方式取得犯罪所得，亦難認被告2人有幫助洗錢
    之犯意，併予敘明。
三、量刑審酌：爰以行為人之責任為基礎，審酌被告2人提供郵
    局帳戶資料供詐騙集團成員做為人頭帳戶使用，致告訴人施
    品珍等4人因受騙而分別受有起訴書附表各編號所示之財產
    損害，被告2人行為不應輕縱；再考量本案均係由被告廖建
    祥與詐騙集團成員聯繫並寄送帳戶資料供以使用，被告王亮
    吟知情且同意提供之犯罪情節，其2人參與犯罪之程度尚有
    不同，被告廖建祥應量以較重之刑責；另參以被告2人於本
    院審理時已坦承犯行之犯罪後態度，然迄未能與告訴人4人
    和解、賠償渠等損害；暨衡酌被告廖建祥國中畢業之教育程
    度、現從事卡車司機工作、月收入新臺幣（下同）4至6萬元
    之生活經濟狀況，被告王亮吟高中肄業之教育程度、現從事
    美髮助理工作、月收入2萬4千元之生活經濟狀況等一切情狀
    ，分別量處如主文所示之刑，並均諭知易科罰金之折算標準
    ，以資警惕。
據上論斷，應依刑事訴訟法第273條之1第1項、第299條第1項前
段、第310條之2、第454條第2項，判決如主文。
本案經檢察官黃翊雯提起公訴，檢察官邱宇謙到庭執行職務。
中    華    民    國  110     年    3    月    30     日
                  刑事第九庭  法  官  卓怡君
以上正本證明與原本無異。　　　　　　　　　
如不服本判決應於收受本判決後20日內向本院提出上訴書狀，上
訴書狀應敘述具體理由。上訴書狀未敘述上訴理由者，應於上訴
期間屆滿後20日內補提理由書狀於本院（均須按他造當事人之人
數附繕本）「切勿逕送上級法院」。
中　　華　　民　　國　　110 　年　　3 　　月　　30　　日
                              書記官  胡家寧
附錄本案論罪科刑法條全文：
刑法第339條
意圖為自己或第三人不法之所有，以詐術使人將本人或第三人之
物交付者，處五年以下有期徒刑、拘役或科或併科五十萬元以下
罰金。
以前項方法得財產上不法之利益或使第三人得之者，亦同。
前二項之未遂犯罰之。　　　　
【附件】
臺灣新竹地方檢察署檢察官起訴書
                                    109年度偵字第12093號
                                                第7864號
                                    109年度偵緝字第539號
                                   第540號
                                    第541號
　　被　　　告　廖建祥　男　43歲（民國00年0月00日生）
　　　　　　　　　　　　住彰化縣○○鎮○○里○○路0段000
　　　　　　　　　　　　　號
　　　　　　　　　　　　國民身分證統一編號：Z000000000號
　　　　　　　　王亮吟　女　21歲（民國00年0月00日生）
　　　　　　　　　　　　住新竹縣○○鄉○○村0鄰○○○000
　　　　　　　　　　　　　號
　　　　　　　　　　　　國民身分證統一編號：Z000000000號
上列被告因違反洗錢防制法等案件，已經偵查終結，認應提起公
訴，茲將犯罪事實及證據並所犯法條分敘如下：
　　　　犯罪事實
一、廖建祥前因竊盜案件，於民國99年12月23日，經臺灣雲林地
    方法院以99年度易字第552號判處應執行有期徒刑1年6月確
    定，嗣與其他案件合併定應執行刑，於107年3月21日縮刑假
    釋期滿執行完畢。廖建祥與王亮吟前為同居男女朋友。廖建
    祥與王亮吟依其智識經驗，能預見提供自己之金融帳戶存摺
    、金融卡與他人使用，常與財產犯罪密切相關，可能使詐騙
    犯罪集團隱匿身分，而幫助犯罪集團掩飾或隱匿他人實施詐
    欺犯罪所得財物之用，竟共同基於掩飾特定犯罪所得之去向
    及幫助他人實施詐欺取財犯罪之不確定故意之犯意聯絡，於
    108年5月間某日，先由廖建祥與姓名年籍不詳之詐騙集團成
    員聯絡後，2人將王亮吟所申設之中華郵政股份有限公司帳
    號000-00000000000000號帳戶（下稱中華郵政帳戶）提供予
    姓名年籍不詳之詐騙集團成員使用。嗣不詳詐騙集團取得上
    開帳戶後，先利用該帳戶資料向一卡通票證股份有限公司（
    下稱一卡通公司）申請註冊取得電支帳號0000000000號，並
    綁定王亮吟上開中華郵政帳戶，再由不詳詐騙集團成員，對
    如附表所示之人，施用如附表所示之詐術，致如附表所示之
    人均陷於錯誤，而於如附表所示之時間，匯款如附表所示之
    金額，至如附表所示之與上開電支帳號對應特定交易產生之
    聯邦商業銀行虛擬帳戶內。嗣如附表所示之人發覺受騙後報
    警處理，而查悉上情。
二、案經桃園市政府警察局龜山分局報告臺灣桃園地方檢察署呈
    轉臺灣高等檢察署檢察長令轉本署、施品珍訴由花蓮縣政府
    警察局新城分局報告臺灣花蓮地方檢察署呈轉臺灣高等檢察
    署檢察長令轉本署、陳邦宏訴由新竹縣政府警察局新湖分局
    報告、余姿儀訴由新北市政府警察局淡水分局報告臺灣士林
    地方檢察署呈轉臺灣高等檢察署檢察長令轉本署偵辦。
　　　　證據並所犯法條
一、證據清單及待證事實：
編號 證據名稱 待證事實 1 被告王亮吟於警詢及偵查中之供述。 被告坦承有與被告廖建祥共同將上開郵局帳戶提供予他人等情，惟矢口否認有何幫助詐欺犯行，辯稱：因為那時走投無路，以為將帳戶提供給人做網路賭博是合法云云。 2 被告廖建祥於偵查中之自白。 坦承全部犯行。 3 109年度偵字第7864號 1.證人即告訴人施品珍於警詢之證述。 2.臺中市政府警察局霧峰分局國光派出所受理刑事案件報案三聯單、受理詐騙帳戶通報警示簡便格式表、金融機構聯防機制通報單、內政部警政署反詐騙案件紀錄表各1份。 3.告訴人提供之存摺內頁影本1份。 證明告訴人施品珍遭受詐騙而匯款至上開電支會員帳號因交易產生之虛擬帳戶，再匯入被告王亮吟所有之上開郵局帳戶之事實。 4 109年度偵緝字第539號 1.證人即被害人郭香蓮於警詢之證述。 2.桃園市政府警察局龜山分局迴龍派出所受理刑事案件報案三聯單、受理詐騙帳戶通報警示簡便格式表、金融機構聯防機制通報單、內政部警政署反詐騙案件紀錄表各1份。 3.告訴人提供之網路銀行截圖1份。 證明被害人郭香蓮遭受詐騙而匯款至上開電支會員帳號因交易產生之虛擬帳戶，再匯入被告王亮吟所有之上開郵局帳戶之事實。  5 109年度偵緝字第541號 1.證人即告訴人余姿儀於警詢之證述。 2.臺北市政府警察局士林分局芝山岩派出所受理刑事案件報案三聯單、受理詐騙帳戶通報警示簡便格式表、金融機構聯防機制通報單、內政部警政署反詐騙案件紀錄表各1份。 3.告訴人提供之網路銀行截圖1份。 證明告訴人余姿儀遭受詐騙而匯款至上開電支會員帳號因交易產生之虛擬帳戶，再匯入被告王亮吟所有之上開郵局帳戶之事實。 6 109年度偵緝字第540號 1.證人即告訴人陳邦宏於警詢之證述。 2.告訴人提供之ATM單據影本1份。 證明告訴人陳邦宏遭受詐騙而匯款至上開電支會員帳號因交易產生之虛擬帳戶，再匯入被告王亮吟所有之上開郵局帳戶之事實。 7 被告王亮吟上開郵局帳戶之歷史交易清單1份、一卡通票證股份有限公司108年9月17日(108)一卡通P3字第960號函、108年10月24日(108)一卡通P3字第1169號函、聯邦商業銀行虛擬帳戶開戶基本資料。  證明告訴人施品珍、余姿儀、陳邦宏及被害人郭香蓮遭受詐騙而匯款至上開電支會員帳號因交易產生之虛擬帳戶，再匯入被告王亮吟所有之上開郵局帳戶之事實。  
二、核被告王亮吟、廖建祥所為，均係違反洗錢防制法第14條第
    1項、第2條第2款之洗錢罪嫌、刑法第30條第1項、第339條
    第1項之幫助詐欺罪嫌。又被告2人以一行為觸犯上開2罪，
    請依刑法第55條規定，從一重即洗錢罪嫌處斷。被告2人就
    上開犯行間，有犯意聯絡及行為分擔，請論以共同正犯。另
    被告廖建祥有事實欄所載之犯罪科刑執行完畢情形，有本署
    刑案資料查註紀錄表在卷可稽，其於受徒刑執行完畢5年以
    內故意再犯有期徒刑以上之罪，為累犯，請依刑法第47條第
    1項規定及大法官解釋第775號意旨裁量加重其刑。 
三、依刑事訴訟法第251條第1項提起公訴。
　　此　致
臺灣新竹地方法院
中　　華　　民　　國　 109　　年　　11　　月　　2 　　日
　　　　　　　　　　　　　    檢　察　官　黃翊雯
本件正本證明與原本無異
中　　華　　民　　國　 109　　年　　11　　月　　12　　日
                              書  記  官  劉儀芳
所犯法條
中華民國刑法第339條
（普通詐欺罪）
意圖為自己或第三人不法之所有，以詐術使人將本人或第三人之
物交付者，處 5 年以下有期徒刑、拘役或科或併科 50 萬元以
下罰金。
以前項方法得財產上不法之利益或使第三人得之者，亦同。
前二項之未遂犯罰之。
洗錢防制法第14條第1項
有第二條各款所列洗錢行為者，處 7 年以下有期徒刑，併科新
臺幣 5 百萬元以下罰金。
前項之未遂犯罰之。
前二項情形，不得科以超過其特定犯罪所定最重本刑之刑。
附表

編號 告訴人或被害人 施用詐術 匯款時間 匯款金額 （新臺幣） 匯入之虛擬帳戶 案號 1 施品珍 108年8月20日下午5時許，致電告訴人施品珍，佯稱：係BOOKING網站之員工，因重複扣款，須依指示操作ATM云云。 108年8月22日下午6時45分許、6時54分許 2萬9,904元、2萬9,907元 000-00000000000000、 000-00000000000000 109年度偵字第7864號  2 陳邦宏（告訴人） 108年8月22日下午5時50分許，致電告訴人陳邦宏，佯稱：係BOOKING網站之會計，因內部疏失將告訴人陳邦宏設定為經銷商，須依指示操作ATM云云。 108年8月22日下午7時26分許 2萬9,903元 000-0000000000000000 109年度偵緝字第540號、109年度偵字第4379號 3 余姿儀（告訴人） 108年8月23日下午4時50分許，致電告訴人余姿儀，佯稱：係BOOKING網站之員工，因重複扣款，須依指示操作ATM云云。 108年8月23日下午5時58分許 2萬9,902元 000-0000000000000000 109年度偵緝字第541號、109年度偵字第3017號 4 郭香蓮（被害人） 108年8月23日下午5時30分許，致電告訴人郭香蓮，佯稱：係BOOKING網站之員工，因取消訂單操作有誤，須依指示操作ATM云云。 108年8月23日下午6時52分許 2萬9,901元 000-0000000000000000 109年度偵緝字第539號、109年度偵字第5213號